臺灣臺北地方法院刑事判決
111年度易字第279號
公  訴  人  臺灣臺北地方檢察署檢察官
被      告  陳瑞欽



選任辯護人  陳藝文律師
上列被告因毀棄損壞案件，經檢察官提起公訴（111年度偵字第4
798號），本院判決如下：
    主  文
陳瑞欽犯毀損他人物品罪，處有期徒刑貳月，如易科罰金，以新
臺幣壹仟元折算壹日。
    事  實
陳瑞欽因不滿游金發所捐獻、並由宮發泰負責管理修繕事宜之簡
易式流動廁所（下稱本案流動廁所），設置在臺北市信義區忠孝
東路4段553巷底之伙新仁菜園（下稱本案菜園）內，竟基於毀棄
損壞之犯意，於民國110年12月30日19時許至本案菜園內，以不
詳方式將本案流動廁所之男用便斗扯下，並以石頭將蹲式便斗塞
住，復將水箱扯壞而致令不堪用，嗣宮發泰發覺上情而報警處理
，始悉上情。　　
    理  由
壹、程序方面：
一、告訴人宮發泰所提毀損告訴合法：
　㈠按刑事訴訟法第232條所謂犯罪之被害人，指因犯罪行為直接
    受損害之人。就財產犯罪言，所有權人固為被害人，即對於
    該財產事實上有使用監督之人，因他人之犯罪行為致其使用
    監督權受侵害者，亦不失為直接被害人。故物之借用人或承
    租人，對於借用物或租賃物雖無所有權，但既享有管理、使
    用或收益之權限，故故予毀損，致其不能為使用收益時，該
    借用人或承租人，自得依法提出告訴（最高法院90年度台非
    字第97號判決意旨）。
　㈡證人即本案菜園所在地之里長吳建德於本院審理中證稱：設
    籍在臺北市信義區新仁里之里民以家戶為單位，均可取得在
    本案菜園耕種之抽籤資格，本案菜園的管理機制仿照管委會
    ，以園長當主委，另有4個委員，本案流動廁所係由同在本
    案菜園內耕種之農友游金發所捐贈，宮發泰係在110年12月
    間案發當時係擔任本案菜園園長，故本案流動廁所係由其負
    責管理修繕等語（見本院111年度易字第279號卷，下稱本院
    卷，第86頁至第90頁），又宮發泰之配偶陳麗金係設籍在臺
    北市信義區新仁里（見本院卷第165頁），則宮發泰即得以
    家戶為單位而獲取在本案菜園耕種之資格無疑。基上，告訴
    人宮發泰對於本案流動廁所事實上確有使用監督權限乙節，
    足堪認定。辯護人辯稱：告訴人僅係本案流動廁所之占有輔
    助人，且當時亦未設籍在臺北市信義區新仁里，並無告訴權
    云云，洵屬無據。
二、證據能力部分：
　㈠按刑事訴訟法第159條第1項規定：「被告以外之人於審判外
    之言詞或書面陳述，除法律有規定者外，不得作為證據」，
    係以被告以外之人（包括證人、鑑定人、告訴人、被害人及
    共同被告等）於審判外之言詞或書面陳述，屬傳聞證據，當
    事人無從直接對原供述者加以詰問，以擔保真實性，法院亦
    無從直接接觸而審酌證言之憑信性，而違背直接審理及言詞
    審理原則，除具必要性及信用性之情況外，原則上不認其具
    有容許性，自無證據能力；至所謂具必要性及信用性情況者
    ，例如刑事訴訟法第159條之1、之2、之3、之4、之5情形，
    例外認有證據能力，然指法院未於審判期日傳喚相關證人到
    庭，僅能據該等證人於審判外之陳述以為判斷之情形，始須
    就該等審判外之供述證據，嚴格依照刑事訴訟法第159條之1
    至之5所定要件，一一檢視各該證述之證據資格。倘法院據
    當事人聲請傳喚證人到庭接受檢辯雙方之交互詰問，無非已
    透過直接、言詞審理方式檢驗該證人先前證詞，當事人反對
    詰問權亦受到保障之情況下，除有其他法定事由（如：非基
    於國家公權力之正當行使所取得或私人非法取得，而有害公
    共利益，即以一般證據排除法則為判斷），應認透過交互詰
    問之程序檢驗，取得證據資格，亦即該等審判外之供述與審
    判中供述相符部分，顯構成具可信性之特別情狀，當然有證
    據資格（可據以強化該證人供述之可信度），其不符部分，
    則可作為檢視審判中供述可信與否之彈劾證據，應無不許之
    理。甚者，倘不符部分，係於司法警察、檢察事務官所作之
    供述，執為認定被告犯罪與否之積極證據，亦僅照刑事訴訟
    法第159條之2規定，斟酌該等審判外之供述作成之外部環境
    、製作過程、內容及功能等情況，認先前供述較可信，即可
    取得作為認定事實之證據資格，此有最高法院94年度台上字
    第2507號、95年度台上字第2515號判決意旨可資參照。經查
    ，證人即告訴人宮發泰於本院審理中到庭作證，由法院直接
    言詞審理檢視其等證詞，並賦予被告陳瑞欽訴訟上之程序保
    障，故證人宮發泰就警詢及審理中所述互核相符之部分，自
    得為補強其於警詢中證述之可信度。再審酌該警詢筆錄之製
    作過程，係本於其所述，別無違法或不當取得之情形，顯係
    出於自由意志所證。揆諸上揭說明，證人宮發泰於警詢中之
    陳述應具特別信用性，且為證明犯罪事實存否所必要，依刑
    事訴訟法第159條之2規定，應認於警詢中與審理中之證述不
    符之部分，亦具有證據能力。
　㈡本案所引用其餘供述及非供述證據，檢察官、被告及辯護人
    均不爭執各該證據之證據能力（見本院卷第66頁），亦查無
    依法應排除其證據能力之情形，是後述所引用證據均具有證
    據能力，先予敘明。
貳、實體方面：
一、訊據被告矢口否認有何毀損犯行，辯稱：其在本案菜園亦有
    種植作物，其雖有於110年12月30日19時許前往本案菜園，
    但監視器錄影畫面只有拍到其走路的情形，不能證明其有毀
    損本案菜園內之流動廁所云云。辯護人則為被告辯稱：本案
    菜園係開放狀態，任何人均得進出，且本案流動廁所引起附
    近住戶不滿，曾遭多人檢舉，不能排除係被告以外之人所為
    云云。　　
二、經查：
　㈠宮發泰在本案菜園有耕種之權利，且在案發時係本案菜園之
    園長等節，業經本院敘明如前；於110年12月30日晚間本案
    流動廁所內男廁用便斗遭扯下，女廁用便斗被以石頭塞住，
    水箱亦遭扯壞而無法使用等情，業據告訴人宮發泰於警詢、
    偵訊及本院審理中【見臺灣臺北地方檢察署111年度偵字第4
    798號卷（下稱偵卷）第15頁至第17頁、第45頁至第46頁，
    本院卷第79頁至第80頁】、證人吳建德於本院審理中（見本
    院卷第91頁）證述明確，並有現場照片在卷可憑（見偵卷第
    29頁），是此部分事實，首堪認定。
　㈡證人宮發泰①於警詢中指稱：其於110年12月31日7時許到本案
    菜園，發現本案流動廁所遭人破壞，但其110年12月30日19
    時許離開本案菜園時，本案流動廁所仍可正常使用，經警方
    調閱監視器發現110年12月30日19時許，僅有一名戴鴨舌帽
    、背背包之男子進入本案菜園內，期間別無他人進出，其以
    監視器所拍到的身形判斷該男子就是被告等語（見偵卷第15
    頁至第17頁）；②於偵訊中具結證稱：本案流動廁所之男廁
    用便斗遭扯下，蹲式便斗被以石頭塞住，水箱則被扯壞，被
    告之前就有反應過不要在本案菜園內設置流動廁所，且被告
    之前也有跟捐獻本案流動廁所的農友發生爭執等語（見偵卷
    第45頁至第46頁）；③於本院審理中具結證稱：其於110年12
    月30日將近19時左右離開本案菜園，隔天即同年月31日7時
    許去本案菜園就發現本案流動廁所被破壞，有請員警調閱監
    視器並採證，監視器有拍到被告在110年12月30日19時許進
    入本案菜園，期間都沒有他人出入等語（見本院卷第79頁至
    第80頁）。佐以被告於警詢及本院審理中均自陳：監視器所
    拍到的影像就是其本人，其當時確有進入本案菜園等語（見
    偵卷第11頁至第12頁，本院卷第64頁）。據此，被告確有於
    110年12月30日19時許前往本案菜園之事實，堪可認定。
　㈢告訴人宮發泰於本院審理中所證稱：本案流動廁所係本案菜
    園之農友游金發所捐贈，被告之前與游金發有糾紛，所以2
    人有心結等語（見本院卷第83頁），核與證人吳建德於本院
    審理中具結證稱：被告因使用本案菜園的問題，而不間斷地
    與其他農友發生爭執，被告亦曾反對設置本案流動廁所，其
    判斷係因被告與本案流動廁所的贈與人游金發有過爭執的關
    係等語（見本院卷第92頁），大致相符。基此，被告對本案
    流動廁所之設置有所不滿甚明。
　㈣證人吳建德於本院審理中具結證稱：案發時本案菜園正在進
    行施工，工區要用鐵籬笆圍起來，所以只有一個出入口可以
    進出，沒有其他地方可以進入本案菜園等語（見本院卷第91
    頁）；證人宮發泰於本院審理中亦具結證稱：當時本案菜園
    在整修，全部用圍籬圍起來，後面的門是鎖起來的，除了正
    門以外，沒有其他地方可以進出等語（見本院卷80頁）。依
    此而觀，本案菜園在案發僅有一個出入口可進出，而該處裝
    有監視錄影器，並攝得被告於案發時進入本案菜園之身影，
    業經敘明如前，是被告確有於109年12月30日19時許進入本
    案菜園並破壞本案流動廁所之事實，足堪認定。
三、綜上所述，被告所辯無足憑採，本案事證明確，被告犯行洵
    堪認定，應予依法論科。
四、論罪科刑：
　㈠核被告所為，係犯刑法第354條之毀損他人物品罪。
　㈡爰以行為人之責任為基礎，審酌被告僅因不滿本案流動廁所
    之設置，並與其他農友發生紛爭，竟憤而動手破壞本案流動
    廁所，致本案流動廁所不堪使用，造成本案菜園其他農友之
    不便，其所為誠屬不該，殊值非難，酌以被告犯後矢口否認
    犯行之犯後態度，兼衡其自陳碩士畢業之智識程度、已自臺
    北市政府退休、每月領退休俸新臺幣5萬元、現毋庸扶養他
    人之家庭生活經濟狀況（見本院卷第147頁至第148頁）暨其
    犯罪動機、目的、手段及所造成損害等一切情狀，量處如主
    文所示之刑。
五、據上論斷，應依刑事訴訟法第299條第1項前段，判決如主文
    。
本案經檢察官蕭惠菁提起公訴，檢察官李山明到庭執行職務。
中　　華　　民　　國　　111 　年　　9 　　月　　13　　日
　　　　　　　　　刑事第二十一庭法　官　劉俊源　　
上正本證明與原本無異。 
如不服本判決應於收受送達後20日內向本院提出上訴書狀，並應
敘述具體理由；其未敘述上訴理由者，應於上訴期間屆滿後20日
內向本院補提理由書(均須按他造當事人之人數附繕本)「切勿逕
送上級法院」。告訴人或被害人如對於本判決不服者，應具備理
由請求檢察官上訴，其上訴期間之計算係以檢察官收受判決正本
之日期為準。因疫情而遲誤不變期間，得向法院聲請回復原狀。
 
                                書記官  潘美靜
中　　華　　民　　國　　111 　年　　9 　　月　　13　　日
附錄本案論罪科刑法條全文如下：
中華民國刑法第354條：
毀棄、損壞前二條以外之他人之物或致令不堪用，足以生損害於
公眾或他人者，處2年以下有期徒刑、拘役或1萬5千元以下罰金
。